---
title: "Análisis de datos exploratorio"
author: "Paz_Caballero"
date:  "`r format(Sys.time(), '%d %B %Y')`"
output: pdf_document
---

```{r setup, include=FALSE}
knitr::opts_chunk$set(echo = FALSE)
library(stats)
library(graphics)
library(ggplot2)
library(psych)
library(readxl)
library(dplyr)
library(knitr)

```

```{r}
Datos_Metabolismo <- read_excel("Datos Metabolismo.xlsx")
Datos_Metabolismo$Especie <- as.factor(Datos_Metabolismo$Especie)
Datos_Metabolismo$Localidad <- as.factor(Datos_Metabolismo$Localidad)
Datos_Metabolismo$Tratamiento <- as.factor(Datos_Metabolismo$Tratamiento)
```

Se evaluaron, en condiciones de laboratorio, los efectos del incremento del pCO2 sobre las condiciones fisiológicas y metabólicas de ambas especies, y sobre las respuestas fenotípicas a nivel de población. Para esto, Scurria zebrina y Scurria viridula, fueron expuestos a 500 µatm (valores actuales) y a 800 y 1500 µatm, niveles de pCO2 que se pronostican para el año 2050 y 2100, respectivamente.

```{r,echo=FALSE}
head(Datos_Metabolismo)
```

```{r,echo=FALSE}
tail(Datos_Metabolismo)
```

```{r,echo=FALSE}
summary(Datos_Metabolismo)
```

```{r,echo=FALSE}
str(Datos_Metabolismo)
```
\newpage

```{r}
ggplot(Datos_Metabolismo, aes(x = mgO2_h_1_g_1)) +
  geom_histogram(aes(color = Especie), 
  position = "identity", bins = 30, alpha = 0.4)
```
Figura 1. Distribución de metabolismo de ambas especies.

# Se observa que no existe una distibución normal, además los datos se encuentran hacia la izquiera de la media, (el metabolismo (variable respuesta) es una variable cuantitativa continua).

\newpage
```{r,echo=FALSE,message=FALSE,warning=FALSE}
ggplot(Datos_Metabolismo, aes(x = mgO2_h_1_g_1,)) +
  geom_density(aes(color = Especie), 
  position = "identity", bins = 30, alpha = 0.4)
```
Figura 2. Densidad de probabilidad de cada especie. 


```{r,echo=FALSE}
mean(Datos_Metabolismo$mgO2_h_1_g_1)
sd(Datos_Metabolismo$mgO2_h_1_g_1)
range(Datos_Metabolismo$mgO2_h_1_g_1)
quantile(Datos_Metabolismo$mgO2_h_1_g_1)
```


\newpage

```{r,echo=FALSE}
Datos_1 <- Datos_Metabolismo %>% filter(Especie == "Scurria zebrina")
```


```{r,echo=FALSE}
ggplot(Datos_1, aes(x=Tratamiento, y=mgO2_h_1_g_1, fill=Localidad),main="Scurria zebrina") +
    geom_boxplot()+
  labs(y="Tasa metabólica")
```
Figura 3. Tasa metabólica de Scurria zebrina , correspondiente a las localidades de Talcaruca y Los molles, bajo tres condiciones de acidificación.

# La tasa metabólica correspondiente a Scurria zebrina de la localidad de Talcaruca presenta mayor variabilidad ya que la longitud de la "caja" es más grande en comparación a la localidad de Los Molles.  Además la posición de la mediana en Talcaruca de los tres tratamientos indica que tienen una  distribución simétrica en comparación a Los Molles. Además, la población de Los Molles presenta una asimetría negativa en los tratamientos de 500 y 800 microatmósferas. 
# También se observa 1 dato extremo en la localidad de Talcaruca correspondiente al gtratamiento de 500 microatmósferas, y que no existe interacción de la tasa metabólica de ambas localidades cuando se sometieron en el tratamineto de 1500 microatmósferas.
\newpage
```{r}
Datos_2 <- Datos_Metabolismo %>% filter(Especie == "Scurria viridula")
```


```{r}
ggplot(Datos_2, aes(x=Tratamiento, y=mgO2_h_1_g_1, fill=Localidad),main="Scurria viridula") +
    geom_boxplot()+
  labs(y="Tasa metabólica")
  
```
Figura 4. Tasa metabólica de Scurria viridula de ambas localidades, bajo tres condiciones de acidificación.

# La tasa metabólica correspondiente a Scurria viridula de la localidad de Talcaruca presenta mayor variabilidad ya que la longitud de la "caja" es más grande en comparación a la localidad de Los Molles.  Además la posición de la mediana en Talcaruca de los tres tratamientos indica que tienen una  distribución simétrica en comparación a Los Molles. Se destaca que en la localidad de Los Molles tratamiento de 500, la mediana esta casi pegado al Q3, lo que se traduce en una menor variabilidad y una asimetría de los datos.  
# También se observa más datos extremos (4) en ambas localidades, y que solo existe correlacion de ambas localidades en el tratamiento de 800 microatmósferas (No se solapan las "cajas") .

\newpage
```{r,echo=FALSE}
# Distribución acumulada empírica.
plot(ecdf(Datos_Metabolismo$mgO2_h_1_g_1), main="Distribución acumulada empírica", xlab="mgO2_h_1_g_1")
```
Figura 5. Distribución acumulada empírica de la variable respuesta, metabolismo. 


```{r,echo=FALSE}
interaction.plot(Datos_Metabolismo$Localidad, Datos_Metabolismo$Especie, Datos_Metabolismo$mgO2_h_1_g_1, fun = mean, xlab = "", ylab = "Tasa Metabólica", col=1:2, trace.label="Especie", pch = c(15, 16), type = "b")
```
Figura 6. Correlación de ambas especies de la localidad de Talcaruca y Los Molles.  

#Ambas especies muestran interacción en la localidad de los Molles

```{r,echo=FALSE}
plot.design(Datos_Metabolismo$Localidad~ Datos_Metabolismo$mgO2_h_1_g_1 * Datos_Metabolismo$Especie, xlab = "Tratamientos", ylab="Tasa Metabólica", col="blue")
```
Figura 7. Tasa metabólica bajo tres tratamientos de acidificación en ambas localidades.

# Se observa que el factor localidad tiene mayor efecto sobre la variable respuesta. 

```{r,echo=FALSE,message=FALSE}
tabla1<-Datos_Metabolismo%>%
        group_by(Localidad,Especie)%>%
        summarise(media=mean(mgO2_h_1_g_1),varianza=var(mgO2_h_1_g_1))
  
```





\newpage

```{r,echo=FALSE}
# Tabla con los datos
knitr::kable(tabla1,caption ="Media y varianza de Tasa metabólica")
```
# Se observa una media más alta del metabolismo en Scurria zebrina correspondiente a la localidad de Talcaruca. Sin embargo, en la localidad de Los Molles no se observan grandes diferencias.


