---
title: "Análisis de datos exploratorio"
author: "Paz_Caballero"
date:  "`r format(Sys.time(), '%d %B %Y')`"
output: pdf_document
---

```{r setup, include=FALSE}
knitr::opts_chunk$set(echo = FALSE)
library(stats)
library(graphics)
library(ggplot2)
library(psych)
library(readxl)
library(dplyr)
library(knitr)

```

```{r}
Datos_Metabolismo <- read_excel("Datos Metabolismo.xlsx")
Datos_Metabolismo$Especie <- as.factor(Datos_Metabolismo$Especie)
Datos_Metabolismo$Localidad <- as.factor(Datos_Metabolismo$Localidad)
Datos_Metabolismo$Tratamiento <- as.factor(Datos_Metabolismo$Tratamiento)
```


```{r,echo=FALSE}
head(Datos_Metabolismo)
```

```{r}
tail(Datos_Metabolismo)
```

```{r,echo=FALSE}
summary(Datos_Metabolismo)
```

```{r,echo=FALSE}
str(Datos_Metabolismo)
```

# Para saber si mis datos tienen una distribución normal  



```{r,echo=FALSE,message=FALSE}
ggplot(Datos_Metabolismo, aes(x = mgO2_h_1_g_1)) +
  geom_histogram(aes(color = Especie), 
  position = "identity", bins = 30, alpha = 0.4)
```




# Según el histograma mis datos no tienen una distribución normal


```{r,echo=FALSE}
mean(Datos_Metabolismo$mgO2_h_1_g_1)
sd(Datos_Metabolismo$mgO2_h_1_g_1)
range(Datos_Metabolismo$mgO2_h_1_g_1)
quantile(Datos_Metabolismo$mgO2_h_1_g_1)
```

```{r,echo=FALSE}
plot(density(Datos_Metabolismo$mgO2_h_1_g_1), main="Densidad empírica", xlab="Consumo de Oxígeno")
```



```{r,echo=FALSE}
ggplot(Datos_Metabolismo, aes(x=Tratamiento, y=mgO2_h_1_g_1, fill=Localidad),select(Especie="Scurria viridula")) + 
    geom_boxplot()+
  labs(y="Tasa metabólica")
```
# El metabolismo de ambas especies correspondiente a la localidad de los Molles tiene una baja dispersión,es decir, su distribución es menor en comparación a la localidad de Talcaruca. Además, la población de Los Molles presenta una tasa metabólica promedio menor que la localidad de Talcaruca, especialmente en el tratamiento de 500 microatmósferas.
#También es posible observar que los datos no tienen una distribución normal, y que en ambas localidades presenta valores atípicos o valores extremos.


```{r,echo=FALSE}
# Distribución acumulada empírica.
plot(ecdf(Datos_Metabolismo$mgO2_h_1_g_1), main="Distribución acumulada empírica", xlab="mgO2_h_1_g_1")
```
# Agregar descripción de mi gráfico

```{r,echo=FALSE}
interaction.plot(Datos_Metabolismo$Localidad, Datos_Metabolismo$Especie, Datos_Metabolismo$mgO2_h_1_g_1, fun = mean, xlab = "", ylab = "Tasa Metabólica", col=1:2, trace.label="Especie", pch = c(15, 16), type = "b")
```

# Mis datos muestran interacción 

```{r,echo=FALSE}
plot.design(Datos_Metabolismo$Localidad~ Datos_Metabolismo$mgO2_h_1_g_1 * Datos_Metabolismo$Especie, xlab = "Tratamientos", ylab="Tasa Metabólica", col="blue")
```


#Hay mayor variabilidad entre localidades 

```{r,echo=FALSE,message=FALSE}
tabla1<-Datos_Metabolismo%>%
        group_by(Localidad,Especie)%>%
        summarise(media=mean(mgO2_h_1_g_1),varianza=var(mgO2_h_1_g_1))
  
```





\newpage

```{r,echo=FALSE}
# Tabla con los datos
knitr::kable(tabla1,caption ="Media y varianza de Tasa metabólica")
```



